最高法院刑事判決　　　　　　　　　　　　　　　八十八年度台上字第二二二四號
　　上　訴　人　甲○○
　　　　　　　　乙○○
　　右　一　人
　　選任辯護人　陳正杰律師
右上訴人等因違反槍砲彈藥刀械管制條例案件，不服台灣高等法院台中分院中華民國
八十八年二月九日第二審判決（八十七年度上訴字第二七六九號，起訴案號：台灣台
中地方法院檢察署八十七年度偵字第六八七八號），提起上訴，本院判決如左：
    主  文
上訴駁回。
    理  由
按刑事訴訟法第三百七十七條規定：上訴於第三審法院，非以判決違背法令為理由，
不得為之。是提起第三審上訴，應以原判決違背法令為理由，係屬法定要件。且必須
依據卷內資料為具體之指摘，並足據以辨認原判決已具備違背法令之形式，始屬相當
。本件原判決撤銷第一審判決，改判論處上訴人甲○○共同未經許可，持有手槍罪刑
；論處上訴人乙○○未經許可，寄藏手槍（累犯）罪刑。係以上訴人甲○○對其於民
國八十七年三月十四日凌晨二時許，與李建國、黃世豪 (均另案審理) 同往台中市○
○路四九六號金百老匯舞廳飲酒作樂，李建國酒後步出該舞廳大廳，取出預藏於腰際
之巴西ＴＡＵＲＵＳ廠製槍號ＴＯＬ五五五四六（槍枝管制編號000000000
0）口徑九ｍｍ半自動制式手槍（內有九ｍｍ口徑制式自動手槍用制式子彈），朝天
花板開了一槍，嗣該把手槍為甲○○取下，並於三人搭乘計程車離開舞廳至台中市○
○路富可汗汽車旅館附近下車後，始將槍交還李建國之事實，坦承不諱，雖否認事前
知悉李建國帶槍彈及伊曾故意向天花板開了一槍，但甲○○及黃世豪、李建國在舞
廳包廂內飲酒作樂時，李建國曾拿出其帶之槍彈供甲○○觀看，並表示該等槍彈係
朋友所寄放等情，已據李建國於檢察官偵查時證述在卷；且甲○○取下李建國之手槍
後，並非不慎走火，而是故意向天花板另開一槍，亦經李建國於警局初訊時，供陳：
「我已有醉意於步出包廂……拿出藏在腰際之制式手槍，朝天花板射擊一發子彈，後
於該店大廳處，甲○○奪去我手中之手槍，又朝天花板射擊了一發子彈，此時我又從
腰際拿出另一支手槍朝天花板射一發子彈……」等語詳確，李建國並於原審證稱上開
警訊供述屬實，足見甲○○所供拉扯中手槍走火一節，係避就之詞。又上訴人乙○○
供承李建國曾於八十六年三月二十九日下午二十三時許，攜帶內裝有美國ＢＥＲＥＴ
ＴＡ廠製（槍枝管制編號0000000000）口徑○‧二五吋半自動制式手槍一
支、奧地利ＧＬＯＣＫ廠製（槍枝管制編號0000000000）口徑九ｍｍ半自
動制式手槍一支及制式九ｍｍ口徑子彈十六發（送驗後試射十二發），制式○‧二五
吋自動手槍用子彈四發 (送驗後試射二發) 之黑色皮包一個，持交伊保管等情不諱，
核與李建國供述情節相符，此外並有巴西ＴＡＵＲＵＳ廠製槍號ＴＯＬ五五五四六（
槍枝管制編號0000000000）口徑九ｍｍ半自動制式手槍一支、美國ＢＥＲ
ＥＴＴＡ廠製（槍枝管制編號0000000000）口徑○‧二五吋半自動制式手
槍一支、奧地利ＧＬＯＣＫ廠製（槍枝管制編號0000000000）口徑九ｍｍ
半自動制式手槍一支、九ｍｍ口徑制式自動手槍用制式子彈十六發（送驗後試射十二
發）、制式○‧二五吋自動手槍用子彈四發（送驗後試射二發）及黑色皮夾一個扣案
可證。上開手槍、子彈經送內政部警政署刑事警察局鑑驗結果，認均具殺傷力，有該
局八十七年四月八日刑鑑字第二二八六九號鑑驗通知書一紙附卷可稽。又前述黑色皮
夾長僅約二十三公分，寬僅約十三公分，裝置上開手槍及子彈後，皮夾外觀會稍微突
起，已據第一審法官勘驗明確，上訴人乙○○於寄藏前半個月，即在金百老匯舞廳內
看過李建國攜帶槍彈，並任意開槍射擊天花板，且李建國寄藏該黑色皮夾時，曾特別
交待乙○○置於保險櫃內，乙○○亦供承該黑色皮夾未上鎖，可以任意打開，其係知
情受寄甚明。綜上事證，而為論斷，已敘述其所憑之證據及認定之理由。並說明槍砲
彈藥刀械管制條例第十九條第一項所列之罪，其保安處分之宣告，應受憲法第二十三
條比例原則之規範。上訴人等共同持有或寄藏行為，時間僅數小時或二十多小時，復
未持以作案或有此計畫，所表現之危險性尚非嚴重，不合宣告強制工作要件。而以上
訴人甲○○辯稱：其恐李建國傷及他人，乃出手將手槍搶下，拉扯中手槍走火才射出
一發子彈；乙○○辯稱李建國交付黑色皮夾時，僅表明係貴重物品，其不知內有槍彈
等語，認無足採，詳敘理由予以指駁。從形式上觀察，原判決並無違背法令之情形存
在。按認事採證，係事實審法院職權之行使，其對證據證明力所為之判斷，苟係基於
吾人日常生活之經驗，而未違背客觀上應認為確實之定則，又已敘述其何以為此一判
斷之理由者，即不容任意指為違法。甲○○上訴意旨略以：原判決記載其僅射擊一槍
，卻認定其與李建國共同持有扣案子彈，諭知九ｍｍ口徑制式子彈四發沒收，且原審
泛以警訊所言是否實在訊問李建國，均非適法，況李建國之供述與事實不符，又無其
他補強證據，足認其與李建國共同持有槍彈，原審未查明事實，採證違反證據法則云
云。乙○○上訴意旨略以：原審未傳訊其妻李麗蘭調查，僅憑臆測之詞，認定其有寄
藏槍彈犯行，對李建國、林怡和所為於其有利之供述，均置之不論，且未將扣案槍彈
全部沒收，均於法有違等語。惟原判決就其如何綜合上開證據資料，判斷上訴人等有
前揭犯行之心證理由，已闡述明晰，核與證據法則並無違背。上訴人甲○○向李建國
取下之巴西ＴＡＵＲＵＳ廠製槍號ＴＯＬ五五五四六（槍枝管制編號0000000
000）口徑九ｍｍ半自動制式手槍，既使用九ｍｍ口徑制式自動手槍用制式子彈，
原判決認定甲○○與李建國共同持有該支手槍及其使用之子彈，於法尚無不合。又扣
案非屬甲○○共同持有，亦非乙○○所寄藏之其他槍枝，不能在本案宣告沒收，原判
決已說明甚詳（見第十頁倒數第五行以下），而原審既採信李建國上開不利上訴人等
之證言，當然排除其他有利彼等之供述，此乃法院取捨證據法理上當然之結果，原判
決未一一論述，不能指為違法。至原審雖未傳訊李麗蘭調查，亦未於判決理由內加以
說明，然依原判決所為之論斷，該證人縱予傳訊，亦不足以動搖原判決之論斷基礎，
尚難執此為上訴第三審之理由。上訴意旨，仍執陳詞，對原審採證認事之職權行使及
與論罪科刑無關之枝節問題，任意指摘，為事實上之爭辯，難認係適法之第三審上訴
理由。其上訴違背法律上之程式，應予駁回。
據上論結，應依刑事訴訟法第三百九十五條前段，判決如主文。
中      華      民      國    八十八    年      四      月    二十九    日
                              最高法院刑事第四庭
                                  審判長法官  黃  劍  青
                                        法官  劉  敬  一
                                        法官  林  增  福
                                        法官  邵  燕  玲
                                        法官  張  清  埤
      右正本證明與原本無異
                                              書  記  官
中      華      民      國    八十八    年      五      月      五      日
